最　高　行　政　法　院　裁　定
　　　　　　　　　　　　　　　　　　 96年度裁字第00101號
上　訴　人　甲○○
訴訟代理人　丙○○
被 上 訴人　花蓮縣稅捐稽徵處
代　表　人　乙○○
上列當事人間因土地增值稅事件，上訴人對於中華民國94年9月5
日臺北高等行政法院94年度簡字第394號判決，提起上訴，本院
裁定如下：
    主  文
上訴駁回。
上訴審訴訟費用由上訴人負擔。
    理  由
一、按對於適用簡易程序之裁判提起上訴或抗告，須經本院許可
    ，且該許可以訴訟事件所涉及之法律見解具有原則性者為限
    ，行政訴訟法第235條定有明文。所謂具有原則性，係指該
    事件所涉及之法律問題意義重大，而有加以闡釋之必要而言
    。例如：對於行政命令是否牴觸法律所為之判斷，或就同類
    事件所表示之法律見解與其他高等行政法院所表示之見解互
    相牴觸者。
二、本件上訴人於民國（下同）92年1月9日出售坐落花蓮市○○
    段844號土地乙筆，繳納土地增值稅新臺幣（下同）133,492
    元。又於93年4月22日將所有坐落花蓮縣吉安鄉○○段1846-
    22號土地先贈與配偶葉美蘭，旋於93年6月9日再買回，並於
    93年6月30日向被上訴人申請依土地稅法第35條退還不足支
    付新購土地數額之土地增值稅，經被上訴人93年11月18日花
    稅土字第09300835140號函否准所請。上訴人不服，循序提
    起行政訴訟，為原審法院94年度簡字第394號判決駁回。
三、上訴意旨略謂：原判決雖謂依訴願審議委員會委員名冊，委
    員共11人，其中6人為外聘人士，符合訴願審議會組織規程
    ，但原判決未就各委員受遴聘起訖期間即訴願決定當時是否
    亦符合規定為審酌。次查上訴人於前開時間出售及購買土地
    ，符合土地稅法第35條第1項重購退稅之規定。原判決引用
    之財政部88年9月7日台財稅第881941465號函釋係針對土地
    稅法第35條第2項「先購後售」所為解釋，而非同條第1項之
    「先售後購」，該函釋與本件「先售後購」情形不同，原判
    決予以援用，實屬違背法令。又上訴人重購土地為上訴人贈
    與配偶之土地部分，與財政部76年12月4日台財稅第0000000
    00號及89年6月30日台財稅第0890453912號函釋之旨趣相符
    ，應有稅捐稽徵法第1條之1前段規定之適用。至財政部70年
    2月13日台財稅第31101號函釋意旨所指非另行購買係指土地
    所有權人先售甲地，又購回甲地，即出售與重購均為同一標
    的情形，與上訴人先出售844地號土地，嗣後再重購1846-22
    地號土地不同。末查，土地稅法第35條第1項僅規定於2年內
    重購，不能因贈與契約與買賣契約僅相隔11日即否定上訴人
    退稅權利云云。
四、經查原判決係以上訴人所重購之系爭1846-22地號土地，係
    上訴人原所持有之自用住宅用地，於93年4月22日先贈與予
    配偶葉美蘭，93年6月9日再向其配偶買回。其所重購之土地
    ，本屬其所有之土地，而非另行購買之土地。蓋系爭土地本
    屬上訴人所有，何須以贈與買賣之迂迴方式取得該筆土地？
    況所贈與及買賣對象為上訴人之配偶，難認上訴人有「另行
    購買」系爭土地之必要，且贈與契約與買賣契約之日期僅相
    隔11日，足資認定係以迂迴方式創設重購行為形式，實際目
    的係為申請退稅，有違實質課稅公平原則。另揆諸財政部88
    年9月7日台財稅第881941465號函釋：「土地稅法第35條有
    關重購自用住宅用地退還原已繳納土地增值稅規定之立法意
    旨，在於考量土地所有權人因住所遷移等實際需要，必須出
    售原自有自用住宅用地，而另於他處購買自用住宅用地，為
    避免因課徵土地增值稅，降低其重購土地之能力，乃准就其
    已納土地增值稅額內，退還其不足支付新購土地地價之數額
    。故該條第1項第1款規定，係以土地所有權人於出售原有自
    用住宅用地後，另行購買土地仍作自用住宅用地為要件；同
    條第2項有關先購後售，既準用第1項之規定，仍應以土地所
    有權人於購買土地時，已持有供自用住宅使用之土地為適用
    範圍；如土地所有權人未持有供自用住宅使用之土地，僅係
    單純購買土地，嗣後再購買或自其配偶受贈他筆土地後再出
    售，核其情形係二次取得土地後再出售第二次取得之土地，
    與上開條文規定先售後購或先購後售，應以已持有自用住宅
    用地之立法意旨不合，應無土地稅法第35條重購自用住宅用
    地退還已繳納土地增值稅規定之適用。」土地稅法第35條之
    立法意旨乃在考量土地所有權人因住所遷移等實際需要，必
    須出售原有自用住宅用地，而另於他處另行購買自用住宅用
    地，為避免因課徵土地增值稅降低其重購土地能力，得依法
    退還土地增值稅，故如係二次取得土地後再出售二次取得之
    土地或購回已出售之自用住宅用地皆無退還稅款之適用，是
    被上訴人依上開函釋意旨，駁回上訴人之聲請，依法自屬有
    據等由，而駁回上訴人之訴。
五、本件上訴人所重購之土地，本屬其所有之土地，而非另行購
    買之土地。上訴人先贈與再購回系爭1846-22地號土地，係
    以迂迴方式創設重購行為形式，實際目的係為申請退稅，有
    違實質課稅公平原則為原判決認定之事實，上訴人所為顯與
    土地稅法第35條立法意旨相違，被上訴人否准上訴人退稅申
    請，原判決予以維持，於法無違，經核無所涉法律見解具原
    則性可言。又原判決引用財政部88年台財稅第881941465號
    函釋以說明土地稅法立法目的，該函釋包含土地稅法第35條
    第1項及第2項，上訴人指稱該函釋僅包含第2項云云，顯有
    誤會。上訴人所引財政部76年12月4日台財稅第761122487號
    函釋「土地所有權人出售自用住宅用地後，2年內向配偶購
    買自用住宅用地，該用地如係其配偶於74年6月5日以後取得
    者，准依土地稅法第35條規定申退土地增值稅之規定辦理。
    」及89年6月30日台財稅第0890453912號函釋「主旨：鍾×
    ×君取得配偶贈與之土地後，又訂約將該土地售予原配偶，
    再重購另一筆土地，可否依土地稅法第35條規定申請退還已
    納土地增值稅一案。說明：二、依民法第1017條規定，聯合
    財產中夫或妻於結婚時所有之財產，及婚姻關係存續中取得
    之財產，為夫或妻之原有財產各保有其所有權。準此，受贈
    之配偶取得配偶贈與之土地後，其所有權應屬受贈配偶，從
    而受贈配偶又訂約將該土地售予原配偶，如其夫妻間確有買
    賣土地之事實者，該受贈配偶再於2年內重購另一筆自用住
    宅用地，應准依土地稅法第35條規定核退土地增值稅。」均
    與本件情形不同，無從援用。原判決未曾援用財政部70年台
    財稅第31101號函釋為裁判依據。其論述贈與契約與買賣契
    約僅相隔11日，係作為認定上訴人為申請退稅，以迂迴方式
    創設重購行為形式之證據，訴願審議委員會組織是否合法之
    認定，均係原審取捨證據，認定事實之職權行使，無所涉法
    律見解具原則性可言，揆諸首揭說明，上訴人之上訴不應許
    可，其上訴難謂合法，應予駁回。
六、依行政訴訟法第249條第1項前段、第104條、民事訴訟法第
    95 條、第78條，裁定如主文。
中　　華　　民　　國　　96　　年　　1　　 月　　18　　日
                  第二庭審判長法  官　高　啟　燦
                              法  官  黃　璽　君
                              法  官　廖　宏　明
                              法  官　楊　惠　欽
                              法  官　林　樹　埔
以  上  正  本  證  明  與  原  本  無  異
中　　華　　民　　國　　96　　年　　1　　 月　　19　　日
　　　　　　　　　　　　　　　書記官　邱　彰　德
